最高法院刑事判決　　　　　　九十六年度台上字第六一九三號
上　訴　人　甲○○
上列上訴人因偽造文書案件，不服台灣高等法院台中分院中華民
國九十四年九月二十日第二審更審判決（九十四年度上更(一)字第
二二六號，起訴案號：台灣彰化地方法院檢察署九十年度偵字第
九四六、三一四三號），提起上訴，本院判決如下：
    主  文
原判決撤銷，發回台灣高等法院台中分院。
    理  由
本件原判決維持第一審關於依牽連犯從一重論處上訴人甲○○共
同變造私文書，足以生損害於公眾及他人罪刑部分之判決，駁回
上訴人在第二審之上訴，固非無見。
惟查：一、有罪判決書所記載之犯罪事實，為論罪科刑適用法律
之基礎，故凡於適用法律有關之重要事項，必須詳加認定，明確
記載，然後於理由內敘明犯罪事實所憑之證據及認定之理由，始
足為適用法律之依據。原判決事實欄記載上訴人甲○○與朱源賜
（業經判刑確定）、朱董共三人，共同基於意圖為自己不法之所
有及偽造私文書、竊盜之犯意聯絡，共同竊取乙○○所有自用小
客車一部（車牌號碼：Ｈ二─九八○九，引擎號碼：Ａ三二Ｄ二
二八五二，下稱Ａ車），得手後將其引擎號碼、車身號碼予以變
造為與朱董另向他人購得小客車（引擎號碼：Ａ三二Ｂ○二一七
七、車身號碼：Ａ三二Ｂ○○二二一○，購得後改領三Ｈ─八四
九三號車牌，下稱Ｂ車）之上述號碼相同，顏色改噴為深綠色，
並偽造三Ｈ─八四九三號車牌懸掛於Ａ車，交由上訴人使用，其
等復向監理機關謊報三Ｈ─八四九三號車之行車執照遺失，使該
站補發給新照，嗣上訴人將Ａ車交由其妻陳秀珠使用而為警查獲
，上訴人與朱源賜等仍將Ａ車出售他人，並將偽領之前開行車執
照繳回監理所而予以行使，認上訴人所為係犯刑法第三百二十條
第一項之普通竊盜罪，第二百十條之變造私文書罪，第二百十六
條、第二百十四條之行使使公務員登載不實文書罪，及同法第二
百十六條、第二百十二條之行使偽造特種文書罪，所犯上開各罪
間，具有方法、結果關係，應依牽連犯之規定從一重之變造私文
書罪處斷等情。上訴人於原審則除供承行竊Ａ車外，辯稱係與朱
董換車，否認參與上述變造引擎、車身號碼及偽造車牌號碼等情
事。且依原判決理由之論斷，係僅就竊盜Ａ車之事實，及上訴人
所辯換車為不可採，Ａ車之引擎、車身號碼確經變造，車牌係偽
造，暨朱源賜、朱董均參與本件犯行等各節，為說明論列，對於
上訴人如何參與竊車後之變造引擎、車身號碼及偽造車牌、以謊
報遺失向監理機關申請補發行車執照等諸多事實，具未敘明認定
之依據及理由，自難謂無判決不載理由之違誤。二、原判決理由
第一項之（三）載稱「上開懸掛三Ｈ─八四九三號車牌之深綠色
自小客車車身號碼原為Ａ三二Ｂ○○二二一○，經電解還原該車
車身號碼，於照片（三）紅色箭頭所指處（號碼○），疑有原有
號碼五顯現，惟原有號碼磨損過深，無法顯現全部之號碼，該車
車身號碼遭變造之可能性甚大」云云，既認定Ａ車「車身號碼原
為Ａ三二Ｂ○○二二一○」，則上訴人與朱董等人何以又係如原
判決事實欄所載將Ａ車車身號碼變造為與Ｂ車相同之Ａ三二Ｂ○
○二二一○號，即非無疑。原判決就該部分變造事實之記載認定
，前後不一，亦尚難謂合。以上或為上訴意旨所指摘，或為本院
得依職權調查之事項，應認原判決仍有撤銷發回更審之原因。上
訴人行為後，刑法已於民國九十四年二月二日修正公布，刪除牽
連犯之規定，刑法第二十八條亦經修正，並於九十五年七月一日
施行，案經發回，自應注意比較新舊法以適用最有利於行為人之
法律，附予敘明。
據上論結，應依刑事訴訟法第三百九十七條、第四百零一條，判
決如主文。
中　　華　　民　　國　九十六　年   十一   月   十五   日
                      最高法院刑事第六庭
                          審判長法官  呂　潮　澤
                                法官  吳　昆　仁
                                法官  孫　增　同
                                法官  吳　　　燦
                                法官  李　英　勇
      本件正本證明與原本無異
                                      書  記  官
中　　華　　民　　國　九十六　年   十一   月   二十   日
                                                 H
